【裁判字號】    92,自,219
【裁判日期】    920616
【裁判案由】    違反動產擔保交易法
【裁判全文】
臺灣臺中地方法院刑事判決                          九十二年度自字第二一九號
    自  訴  人  甲○輪業有限公司  設臺中市○○路三號一樓
    代  表  人  丙○○
    代  理  人  丁○○
    被      告  乙○○
右列被告因違反動產擔保交易法案件，經自訴人提起自訴，本院判決如左：
    主  文
乙○○動產擔保交易之債務人，意圖不法之利益，將標的物遷移，致生損害於債權人
，處拘役肆拾日，如易科罰金，以參佰元折算壹日。
    事  實
一、乙○○前於民國（下同）九十年間因違反電子遊戲場業管理條例等案件，經本院
    判處拘役二十日確定，於九十一年一月三十一日易科罰金執行完畢（未構成累犯
    ）。其於八十七年十月二十九日，以動產擔保交易之附條件買賣方式，向久玖輪
    業有限公司（下稱久玖公司，該公司業已為甲○輪業有限公司概括承受），購買
    車牌號碼ＶＯＵ─九五０號機車一輛，其係動產擔保交易之債務人，購買總價為
    新臺幣（下同）四萬四千七百六十元，分十二期付款，自八十七年十二月十日起
    至八十八年十一月十日止，每月一期，每月十日付款，每期付款三千七百三十元
    ，並約定標的物存放處所為臺中市○○街五三巷九四號乙○○居處（該址後經門
    牌整編為臺中市○區○○街六一號），於價款付清前，前開機車仍屬久玖公司所
    有，不得任意遷移、出賣、出質、移轉、抵押或為其他處分。詎乙○○自八十八
    年四月十日第五期起即拒不繳納分期款，且意圖不法之利益，自八十八年三、四
    月間即將標的物遷移前開存放處所，使久玖公司追索無著，受有損害。
二、案經甲○輪業有限公司（下稱甲○公司）提起自訴。
    理  由
一、訊據被告乙○○對於右揭時地與久玖公司訂立分期付款買賣機車，且其自八十八
    年四月十日起未再支付分期款，又自八十八年三月間起機車已未停放於約定存放
    處所等情均自承在卷，惟矢口否認有意圖為不法利益之犯意，辯稱：因機車於八
    十八年間失竊，故未停放於約定存放處所云云。惟查，被告右揭時地分期付款向
    自訴人購買機車，又自第五期起未支付分期款之事，業據被告及自訴人陳明在卷
    ；且查，被告除依一般日常使用外，確自八十八年三月間已將機車遷移約定之存
    放處所等情，亦據自訴代理人丁○○指訴：八十八年三月份，有去被告朝陽街住
    處看過，因為那時被告繳款已不正常。我去看時，地址已經改為大新街，那戶是
    空戶，也沒有看到機車等語（九十二年四月七日本院訊問），被告未依約繳納分
    期款，復將機車遷移約定存放處所，使自訴人亦無法查獲而取回機車，其具為自
    己不法利益之意圖，且致生損害於自訴人甚明，此外，並有附條件買賣契約書及
    久玖公司之營利事業登記證、甲○公司之營利事業登記證在卷可佐，被告違反動
    產擔保交易法第三十八條之犯行甚明。被告雖辯稱：因機車於二、三年前失竊，
    失竊後才未繳分期款云云，然查，被告自述機車失竊之時間約係八十八年三、四
    月間，惟倘該機車確實失竊，被告竟於事逾四年，至本院審理時均仍未向警方備
    齊證件報案失竊，已與常情有違，被告復未能提出任何證據證明機車失竊，所辯
    顯非可採。事証明確，被告右揭違反動產擔保交易法犯行，堪予認定。
二、核被告乙○○所為，係犯動產擔保交易法第三十八條之動產擔保交易之債務人將
    標的物遷移，致生損害債權人罪。爰審酌被告以分期付款方式購買車輛，其對分
    期款項未如期繳納，即將機車遷移約定地點，且其犯罪之動機、目的、手段、犯
    罪所得之利益、犯罪所致之損害等一切情狀，量處如主文所示之刑，並諭知易科
    罰金之折算標準。
三、又本件自訴狀雖載自訴人為久玖公司，惟久玖公司既已為甲○公司所概括承受，
    有契約書在卷可佐，該久玖公司已無法人資格，自不具當事人能力，而應由概括
    承受久玖公司之甲○公司為自訴人始具本件當事人能力，因准自訴人更正為甲○
    公司，併此敘明。
據上論斷，應依刑事訴訟法第三百四十三條、第二百九十九條第一項前段，動產擔保
交易法第三十八條，刑法第十一條前段、第四十一條第一項前段，罰金罰鍰提高標準
條例第一條前段、第二條，判決如主文。
中      華      民      國    九十二    年      六      月     十六     日
                                        臺灣臺中地方法院刑事第四庭
                                            法  官    黃  家  慧
右正本證明與原本無異。
如不服本判決，應於送達後十日內向本院提出上訴狀(須附繕本)，上訴於台灣高等
法院台中分院。
                                            書記官
中      華      民      國    九十二    年      六      月     十七     日
附錄論罪科刑法條
動產擔保交易法第三十八條
動產擔保交易之債務人，意圖不法之利益，將標的物遷移、出賣、出質、移轉、抵押
或為其他處分，致生損害於債權人者，處三年以下有期徒刑、拘役或科或併科六千元
以下之罰金。


司法院資訊處製作；財團法人民間司法改革基金會備份。
